臺灣臺南地方法院民事裁定
110年度消債更字第325號
聲  請  人
即債 務 人  雙鈴玲


代  理  人  楊淳涵律師(法扶律師)
上列當事人因消費者債務清理事件聲請更生，本院裁定如下：
    主    文
債務人乙○○自民國一一０年十一月二十九日下午五時起開始更生
程序，並命司法事務官進行本件更生程序。
    理    由
一、按債務人不能清償債務或有不能清償之虞，且無擔保或無優
    先權之債務總額未逾新臺幣（下同）1,200萬元者，於法院
    裁定開始清算程序或宣告破產前，得向法院聲請更生；債務
    人對於金融機構負債務者，在聲請更生或清算前，應向最大
    債權金融機構請求協商債務清償方案，或向其住、居所地之
    法院或鄉、鎮、市、區調解委員會聲請債務清理之調解；協
    商或調解成立者，債務人不得聲請更生或清算，但因不可歸
    責於己之事由，致履行有困難者，不在此限；法院開始更生
    程序之裁定，應載明其年、月、日、時，並即時發生效力；
    法院裁定開始更生或清算程序後，得命司法事務官進行更生
    或清算程序；必要時，得選任律師、會計師或其他適當之自
    然人或法人1人為監督人或管理人，消費者債務清理條例第3
    條、第42條第1項、第45條第1項、第151條第1項、第7項、
    第16條第1項分別定有明文。
二、本件聲請意旨略以：債務人積欠無擔保或無優先權債務總額
    約909,055元，為清理債務，經向本院聲請債務清理調解（1
    10年度南司消債調字第432號），最大債權金融機構甲○(台
    灣)商業銀行股份有限公司（下稱甲○銀行）未提出清償方案
    ，致調解不成立，債務人爰依消費者債務清理條例提出本件
    更生之聲請等語。
三、經查：
  ㈠查債務人為一般消費者，5年內未從事營業活動，積欠無擔保
    或無優先權債務總額未逾1,200萬元，前為清理債務，曾向
    本院聲請與債權人間債務清理之調解，最大債權金融機構甲
    ○銀行未提出清償方案，致調解不成立，並於調解不成立後
    向本院聲請更生等情，業據債務人提出財產及收入狀況說明
    書、債權人清冊、債務人清冊、財團法人金融聯合徵信中心
    當事人綜合信用報告及調解不成立證明書為證，並經本院調
    取110年度南司消債調字第432號卷查證屬實，是債務人無擔
    保或無優先權之債務總額未逾1,200萬元，且提起本件更生
    聲請前，已踐行前置調解程序而調解不成立之事實，應堪認
    定。
  ㈡查債務人任職於創鑫開發有限公司，擔任助理，每月薪資28,
    000元乙節，有在職證明書在卷可證（見本院卷第45頁），
    且其名下無其他資產，有稅務電子閘門財產所得調件明細表
    在卷可憑（見本院卷第75-80頁）。基此，債務人主張每月
    薪資收入為28,000元之事實，堪屬可採，故其償債能力自應
    以上開之薪資為據。
  ㈢按消費者債務清理條例立法目的係為使不幸陷入經濟困境之
    人得以清理債務、重建生活，並在清理債務過程中能適度保
    有符合人性尊嚴之最低基本生活所需，而非維持債務人過去
    慣常之寬裕生活型態，否則非僅有悖於消費者債務清理條例
    之意旨，更係將債務人因個人浪費或財務管理失控之風險不
    當轉嫁予金融機構負擔，顯非公允。故為妥適調整債務人與
    債權人及其他利害關係人間之權利義務關係，保障債權人獲
    得公平受償，並謀求消費者經濟生活之重建復甦機會，法院
    對於債務人每月必要生活費用之數額，自不可僅以債務人之
    主張為斷，而應參酌消費者債務清理條例消第64條之2第1項
    關於同條例第64條第2項第4款所稱必要生活費用之認定標準
    定之，方屬允洽。次按，債務人必要生活費用，以最近一年
    衛生福利部或直轄市政府所公告當地區每人每月最低生活費
    1.2倍定之，消費者債務清理條例第64條之2第1項定有明文
    。復按債務人為使其有經濟復甦更生之機會，自應以誠實及
    信用之原則面對自己之債務，積極勉力謀求更生償債方案，
    除應積極開源努力勤奮工作以增加收入償還債務外，尚須節
    流儉樸其生活需求而適當控制其生活費用支出，以達成勉力
    履行債務。而參酌臺南市110年度之每人每月最低生活費為1
    3,304元，該生活費標準係按照政府最近1年平均每人消費支
    出（包括食品費、衣著鞋襪費、房租水電費、家居管理費、
    醫療保健費、交通通訊費、娛樂教育費及雜項支出）百分之
    60訂定，故消費者債務清理條例事件之債務人每月生活費標
    準自堪以最近1年衛生福利部或直轄市政府所公告當地區每
    人每月最低生活費1.2倍即15,965元計之【計算式：13,304×
    1.2】。債務人主張其每月生活必要生活費為15,965元（見
    本院卷第17頁），未逾越首揭標準15,965元，從而，其每月
    個人生活必要支出自堪以15,965元為據。
  ㈣債務人主張其尚有未成年子女2名須扶養，每月為此支出扶養
    費用各7,983元等語。查債務人之2名子女分別於101、103年
    出生，均為未成年人，有債務人提出之戶籍謄本1份在卷可
    憑（見本院卷第47頁），且其等名下無財產資料，有稅務電
    子閘門財產所得調件明細表在卷可憑（見本院卷第77-91  
    頁），堪認有受扶養之必要。債務人陳稱其每月支出子女扶
    養費各7,983元，未逾上開最低生活費標準之1.2倍，尚屬合
    理。
  ㈤綜上各情，債務人每月所得28,000元，扣除每月生活必要費
    用15,965元及扶養費7,983元、7,983元後，已無餘額，堪認
    債務人之經濟狀況有不能清償債務之情形。
四、綜上所述，依債務人之收入財產及必要生活支出之情形，已
    有不能清償債務之情形，且其係一般消費者，未從事營業，
    無擔保或無優先權之債務未逾1,200萬元，亦曾踐行前置調
    解程序而調解不成立，復未經法院裁定開始清算程序或宣告
    破產（見本院卷第53頁），又查無消費者債務清理條例第6
    條第3項、第8條或第46條各款所定應駁回更生聲請之事由存
    在，則本件債務人聲請更生，於法應屬有據。
五、末按，法院裁定開始更生或清算程序後，得命司法事務官進
    行更生或清算程序，必要時得選任律師、會計師或其他適當
    之自然人或法人一人為監督人或管理人，消費者債務清理條
    例第16條第1項定有明文。本件既經本院裁定開始更生程序
    ，爰併依前開規定，命司法事務官進行更生程序。
中　　華　　民　　國　　110 　年　　11　　月　　29　　日
                  消債法庭    法  官　田幸艷
上開裁定正本核與原本無異。
本裁定不得抗告。
本裁定已於110年11月29日下午5時公告。　　　　　　　　　
中　　華　　民　　國　　110 　年　　11　　月　　29　　日
                              書記官  駱映庭